臺灣高等法院臺中分院刑事裁定　　　　　　　　　　　九十一年度抗字第五五一號
　　抗　告　人
　　即 受刑 人　甲○○
右列抗告人因聲請免其刑之執行案件，不服臺灣臺中地方法院中華民國九十一年七月
一日裁定（九十一年度聲字第二一三七號）提起抗告，本院裁定如左：
      主  文
抗告駁回。
      理  由
一、本件抗告意旨略以：抗告人家境清寒，父親早逝，母親體弱多病，弟弟患有重度
    殘障，一個服役中，家中生計肩負重擔。抗告人現已悔過，每日往返家中與工作
    處，有心揮別已往陰霾，請給予機會，撤銷原裁定等語，並檢具台中縣大肚鄉福
    山村村長證明書乙份為據。
二、原裁定意旨以：聲請人即台灣台中地方法院檢察署檢察官認為受刑人甲○○（即
    抗告人，下稱抗告人）無執行刑之必要，無非係以：抗告人於保護管束期間均依
    規定報到；經採尿檢驗結果呈陰性反應等情為據。惟查：(一)、參諸毒品危害防制
    條例之立法意旨，該條例第二十四條所稱「無執行刑之必要」之要件，應解釋為
    受刑人於執行強制戒治期滿後，確已斷除毒癮，且無繼續施用毒品傾向，已達該
    條例將施用毒品之行為人視為「病人」，而予嬌治成功之目的，自無必要對施用
    毒品之行為人，視為「犯人」再予執行刑罰而言。準此，檢察官依毒品危害防制
    條例第二十四條規定，聲請法院裁定免抗告人刑之執行時，應證明抗告人於執行
    強制戒治期滿後，確已斷除毒癮，且無繼續施用毒品傾向，要屬當然。(二)、再者
    ，毒品危害防制條例所定之強制戒治處分，係以一年之期間為其療程，必要之時
    得由檢察官聲請法院裁定延長之，該條例第二十條、第二十二條分別定有明文。
    然施用毒品之行為人經強制戒治期滿，並非即可視為其確已戒除毒癮，此觀該條
    例第二十二條第一、二項明定強制戒治執行已滿三月，戒治處所認無繼續戒治之
    必要者，得「檢具事證」，報由檢察官聲請法院裁定停止戒治，而以保護管束之
    方式代之自明。而目前實務上，戒治處所即以經評估「戒治成效」合格之證明文
    件，為報請檢察官聲請法院准予裁定停止戒治、付保護管束之依據。(三)、由上所
    述，檢察官依毒品危害條例第二十四條規定，認為無執行刑之必要，聲請法院裁
    定免受刑人刑之執行時，應檢具受刑人於執行強制戒治期滿後，已斷除毒癮，且
    無繼續施用毒品傾向，而無需再執行刑罰之相關專業證明文件。況自毒品危害防
    制條例施行以後，施用毒品之行為人經觀察、勒戒，由執行機關認定其無繼續施
    用毒品傾向，卻於五年內再犯者，在多所見；又縱經強制戒治期滿後，仍於五年
    內再犯者，亦非少見。從而，實難徒以：抗告人於保護管束期間均依規定報到，
    且採尿檢驗結果皆呈陰性反應等情，而未再循求更專業之認定、評估，即率認受
    刑人確已戒除毒癮，且無繼續施用毒品傾向。(四)、經本院於九十一年六月二十一
    日，函請聲請人補正受刑人已戒除毒癮，且無繼續施用毒品傾向之相關專業證明
    文件，惟聲請人並無法補正，有臺灣臺中地方法院檢察署九十一年六月二十八日
    中檢盛執正九○執七四二六字第四五○三四號函一紙在卷可參。從而，聲請人既
    無法補正上開證明文件，致本院無從認定抗告人確已戒除毒癮，且無繼續施用毒
    用毒品傾向，而無執行刑之必要。因而認為本件聲請難謂於法尚無不合，自無從
    准許，而裁定駁回檢察官之聲請。經核原審以上開理由認為本件未符合毒品危害
    防制條例第二十四條無執行刑之必要之要件，並無不合，抗告人所執其所居住之
    台中縣大肚鄉福山村村長開具之證明書，其內容僅在敘明抗告人家庭狀況，非可
    據之為抗告人於執行強制戒治期滿後，確已斷除毒癮，且無繼續施用毒品傾向之
    證明，本件抗告，並無理由，應予駁回。
三、據上論結，應依刑事訴訟法第四百十二條，裁定如主文。
中        華        民        國  九 十 一  年     八     月　  三十　  日
                                  臺灣高等法院臺中分院刑事第七庭
                                        審判長法  官　林　榮　龍
                                              法　官　謝　說　容
                                              法　官　江　錫　麟
右正本證明與原本無異。
不得再抗告。
                                              書記官  陳  振　海
中        華  　    民        國  九 十 一  年     九     月    二 　   日
                                                                        Ｋ
